臺灣高等法院臺中分院刑事判決
                                  110年度交上訴字第364號
上  訴  人  臺灣彰化地方檢察署檢察官
上  訴  人
即  被  告  張祐偉


選任辯護人  陳廷瑋律師
上列上訴人因被告過失致死案件，不服臺灣彰化地方法院109年
度交訴字第143號中華民國109年12月3日第一審判決（起訴案號
：臺灣彰化地方檢察署109年度偵字第6894號），提起上訴，本
院判決如下：
    主  文
上訴駁回。
    事  實
一、張祐偉於民國109年3月25日上午10時許，駕駛車牌號碼0000
    -00號自用小客車，沿彰化縣員林市員草路由東北往西南方
    向行駛，行至該路段000號前時，本應注意汽車行駛時，駕
    駛人應注意車前狀況，並隨時採取必要之安全措施，且行車
    速度，依速限標誌或標線之規定，無速限標誌或標線者，行
    車時速不得超過50公里，而依當時天候晴、日間自然光線、
    柏油路面乾燥、無缺陷、無障礙物、視距良好，並無不能注
    意之情事，竟未注意及此，貿然以超越該路段速限50公里之
    時速約90公里之速度向前直行，適有黃○雄騎乘電動自行車
    ，自彰化縣○○市○○路000號前由東往西逆向行駛，欲跨越分
    向限制線斜切進入對面順向車道，亦疏未注意於劃設分向限
    制線路段，禁止車輛跨越行駛，及讓順向車道車輛先行，即
    貿然逆向斜穿道路，俟張祐偉發現黃○雄車輛時，閃煞不及
    ，張祐偉駕駛之自用小客車遂與黃○雄騎乘之電動自行車發
    生碰撞，黃○雄因而人車倒地，受有頭部外傷併顱內出血及
    顱內高壓、右側肋骨骨折併氣血胸等傷害，經送醫急救後，
    仍於109年3月27日中午12時30分許，因顱腦損傷引起中樞神
    經衰竭而死亡。張祐偉於肇事後，留在現場等候員警到場處
    理，嗣於有偵查權限之員警知悉其為犯罪嫌疑人前，向現場
    處理道路交通事故之員警凃詠耀坦承肇事，自首而接受裁判
    。
二、案經黃○雄之妻黃蔡雪梅告訴及彰化縣警察局員林分局報請
    臺灣彰化地方檢察署檢察官相驗後偵查起訴。
    理  由
一、檢察官、上訴人即被告張祐偉（下稱被告）及辯護人於本院
    行準備程序時，對於本案下述具傳聞性質之證據資料，均同
    意具有證據能力，迄言詞辯論終結前復未聲明異議，且本案
    所引用之非供述證據，亦屬合法取得，本院審酌該等證據作
    成及取得之程序均無違法之處，依法均可作為認定犯罪事實
    之證據。
二、上揭犯罪事實，業據被告張祐偉於警詢、偵查、原審及本院
    審理時坦白承認，核與證人謝芳嘉於警詢時所證述之情節相
    符，並有彰化縣員林分局交通分隊110報案紀錄單、彰化縣
    警察局交通警察隊員林分隊處理A1類交通事故蒐證報告表、
    道路交通事故現場圖、道路交通事故調查報告表(一)、(二)
    -1、現場、車損及蒐證照片22張、行車紀錄器、路口監視器
    畫面擷取照片6張、車號查詢汽車車籍、證號查詢汽車駕駛
    人等證據附卷可稽（見相字卷第41至81、93至95頁）。且查
    ，被害人黃○雄確係因被告駕駛上開自用小客車與其所騎乘
    之上揭電動自行車發生碰撞後，當場人車倒地，因而受有頭
    部外傷併顱內出血及顱內高壓、右側肋骨骨折併氣血胸等傷
    害，經送醫急救後，仍於109年3月27日中午12時30分許，因
    顱腦損傷引起中樞神經衰竭而死亡之事實，亦經臺灣彰化地
    方檢察署檢察官督同法醫師相驗明確，並有彰化基督教醫療
    財團法人員林基督教醫院法醫參考病歷資料、臺灣彰化地方
    檢察署相驗屍體證明書、檢驗報告書、相驗照片、勘驗筆錄
    等件附卷可憑（見相字卷第91、109、117至145頁）。
三、按行車速度，依速限標誌或標線之規定，無速限標誌或標線
    者，行車時速不得超過50公里；汽車行駛時，駕駛人應注意
    車前狀況，並隨時採取必要之安全措施，道路交通安全規則
    第93條第1項第1款、第94條第3項分別定有明文。被告駕駛
    汽車時自應注意上述道路交通安全規則之規定，且觀之被告
    係大學肄業之教育程度，為本案駕駛行為時已年滿28歲，並
    考領有普通小型車駕駛執照一節，此有被告之個人戶籍資料
    查詢結果及證號查詢汽車駕駛人資料各1紙（見相字卷第95
    頁、原審卷第17頁）在卷可按，是被告應具有前揭注意能力
    甚為明確。而本件案發當時為天候晴、日間自然光線、柏油
    路面乾燥、無缺陷、無障礙物、視距良好，且依其智識、能
    力亦無不能注意之情事，有前揭道路交通事故調查報告表(
    一)、(二)-1在卷可參，則被告既無不能注意之情事，竟違
    反行車時速不得超過該路段速限50公里，及應注意車前狀況
    ，並隨時採取必要之安全措施等注意義務，以時速約90公里
    之速度向前直行，其所駕駛之上開自用小客車遂與被害人所
    騎乘之上揭電動自行車發生碰撞，致被害人人車倒地，受有
    頭部外傷併顱內出血及顱內高壓、右側肋骨骨折併氣血胸等
    傷害，經送醫急救後，仍於109年3月27日中午12時30分許，
    因顱腦損傷引起中樞神經衰竭而死亡，被告駕駛行為顯有過
    失。且本件車禍經送請交通部公路總局臺中區監理所彰化縣
    區車輛行車事故鑑定會鑑定意見結果，亦認被告駕駛自用小
    客車，嚴重超速行駛致遇狀況煞閃不及；被害人黃○雄駕駛
    電動自行車，不當於劃設分向限制線路段逆向斜穿道路，未
    注意讓順向車道車輛先行，兩車同為肇事原因，此有交通部
    公路總局臺中區監理所彰化縣區車輛行車事故鑑定會之彰化
    縣區0000000案鑑定意見書（見相字卷第153至157頁）在卷
    可憑，益見被告就本件車禍確有過失。至被害人雖有上揭過
    失，惟被告亦不能執被害人之過失，而主張解免其應負之過
    失責任，併此敘明。又果非被告上開過失行為，則被害人當
    不致發生死亡結果，足徵被告之過失行為與被害人死亡之結
    果間，具有相當因果關係，應堪認定。綜上所述，足見被告
    之自白核與事實相符。從而，本件事證已臻明確，被告犯行
    洵堪認定，應予依法論科。
四、核被告所為，係犯刑法第276條之過失致人於死罪。又被告
    於肇事後，留在現場等候員警到場處理，嗣於有偵查犯罪權
    限之員警知悉其為犯罪嫌疑人前，向現場處理道路交通事故
    之員警凃詠耀坦承肇事一情，有彰化縣警察局道路交通事故
    肇事人自首情形紀錄表1紙在卷可憑（見相字卷第87頁），
    是被告對未發覺之犯罪自首而接受裁判，爰依刑法第62條前
    段之規定，減輕其刑。
五、刑法第59條之酌量減輕其刑，必須犯罪另有特殊之原因與環
    境等等，在客觀上足以引起一般同情，認為即予宣告法定低
    度刑期尤嫌過重者，始有其適用；亦即，刑法第59條規定犯
    罪情狀可憫恕者，得酌量減輕其刑，固為法院依法得自由裁
    量之事項，然非漫無限制，必須犯罪另有特殊之原因與環境
    ，在客觀上足以引起一般同情，認為即予宣告法定低度刑期
    尤嫌過重者，始有其適用。是為此項裁量減刑時，必須就被
    告全部犯罪情狀予以審酌在客觀上是否有足以引起社會上一
    般人之同情，而可憫恕之情形，始稱適法。經查，被告僅因
    趕赴上班即嚴重超速行駛，而發生本件交通事故，雖被害人
    亦有上開過失，但以被告本案過失行為致被害人死亡結果，
    相較刑法第276條「5年以下有期徒刑、拘役或50萬元以下罰
    金」之法定刑，本院綜合上情實難認有何情輕法重之情，故
    被告請求依刑法第59條規定酌減其刑，難認有理由，併此說
    明。
六、上訴駁回之說明
    按量刑之輕重係屬事實審法院得依職權自由裁量之事項，茍
    已斟酌刑法第57條各款所列情狀而未逾法定刑度，即不得遽
    指為違法（最高法院72年度台上字第6696號、75年度台上字
    第7033號判決可資參照）。又在同一犯罪事實與情節，如別
    無其他加重或減輕之原因，下級審法院量定之刑，亦無過重
    或失輕之不當情形，則上級審法院對下級審法院之職權行使
    ，原則上應予尊重（最高法院85年度台上字第2446號判決亦
    可參照）。經查，原審以被告犯過失致人於死罪之犯行事證
    明確，適用相關規定，並敘明審酌被告本應善盡道路交通安
    全規則所規定之注意義務，遵守交通安全規則，以保障用路
    人之行車安全，然其駕駛上開自用小客車，疏未注意車前狀
    況並嚴重超速行駛，因而發生本件交通事故，致被害人死亡
    ，行為實屬不該；惟念其前無前案紀錄，素行堪稱良好，且
    犯後坦認犯行，態度尚可；再考之被告本案之過失情節輕重
    、所生損害程度，兼衡其大學肄業之教育程度、未婚，與父
    母同住，從事○○○○工作，月收入約新臺幣3萬元（見原審卷
    第56頁）之家庭經濟狀況，及迄今仍尚未與被害人家屬達成
    和解，賠償其等損失等一切情狀，量處有期徒刑7月。經核
    原審判決之認事用法均無違誤，量刑亦屬妥適。檢察官上訴
    意旨雖認被告未與告訴人達成和解賠償，犯後態度難稱良好
    ，且告訴人之夫即被害人黃○雄因本件車禍死亡，被告之過
    失所造成之損害嚴重，原審判決量處有期徒刑7月，尚非妥
    適；被告上訴則認原審判決量刑過重，請求依刑法第59條規
    定酌減其刑等語。惟原審判決已注意刑法第57條各款規定之
    適用，就其量刑詳為審酌並敘明理由，既未逾越法定刑度，
    復未濫用自由裁量之權限，所為量刑核無不當或違法，且無
    輕重失衡之情形，不得遽指為違法、不當。又當事人雙方能
    否達成和解，其原因眾多，或因雙方資力、或因對賠償金額
    多寡等等有所爭議，不能僅憑被告未得告訴人之宥恕並給付
    相當賠償金即推論被告犯後有無悔悟之心。且本案應無刑法
    第59條適用餘地乙情，亦經說明如前。綜上所述，檢察官及
    被告上訴意旨仍就原判決量刑已經詳細說明之事項，任意指
    摘，依上揭說明，應認上訴均無理由，應予駁回。
據上論斷，應依刑事訴訟法第368條，判決如主文。
本案經檢察官邱呂凱提起公訴，檢察官林士富提起上訴，檢察官
鍾宗耀到庭執行職務。
中　　華　　民　　國　　110 　年　　9 　　月　　14　　日
        　　刑事第三庭    審判長法　官  邱  顯  祥      
　　　　　　　　　　　　　　    法　官  楊  欣  怡      
　　　　　　　　　　　　　　　  法　官  李  明  鴻      
以上正本證明與原本無異。                                
如不服本判決應於收受送達後二十日內向本院提出上訴書狀，其
未敘述上訴之理由者，並得於提起上訴後二十日內向本院補提理
由書（均須按他造當事人之人數附繕本）「切勿逕送上級法院」
。因疫情而遲誤不變期間，得向法院聲請回復原狀。          
　　　　　　　　　　　　 　　　 書記官  陳  慈  傳      
　　　　　　　　　　　　　　　　
中　　華　　民　　國　　110 　年　　9 　　月　　14　　日
附錄論罪科刑法條：
中華民國刑法第276條
因過失致人於死者，處5年以下有期徒刑、拘役或50萬元以下罰
金。